臺灣高等法院刑事判決　　　　　　　 100年度上訴字第3621號
上　訴　人
即　被　告　黃貴民
上列上訴人因違反毒品危害防制條例案件，不服臺灣基隆地方法
院100 年度訴字第665 號，中華民國100 年10月31日第一審判決
（起訴案號：臺灣基隆地方法院檢察署100 年度毒偵字第1590號
），提起上訴，本院判決如下：
    主  文
上訴駁回。
    理  由
一、依刑事訴訟法第350 條、第361 條、第362 條、第367 條規
    定，不服地方法院之第一審判決而上訴者，須提出上訴書狀
    ，並應敘述具體理由，為上訴必備之程式；其所提出之書狀
    未敘述上訴理由，或僅曾以言詞陳述上訴理由者，均應於上
    訴期間屆滿後20日內補提理由書於第一審法院。第一審法院
    經形式審查，認逾期未補提上訴理由者，應定期間先命補正
    ；逾期未補正者，為上訴不合法律上之程式，應以裁定駁回
    。倘已提出上訴理由，但所提非屬具體理由者，則由第二審
    法院以上訴不合法律上之程式，判決駁回。而所謂具體理由
    ，必係依據卷內既有訴訟資料或提出新事證，指摘或表明第
    一審判決有何採證認事、用法或量刑等足以影響判決本旨之
    不當或違法，而構成應予撤銷之具體事由，始克當之（例如
    ：依憑證據法則具體指出所採證據何以不具證據能力，或依
    憑卷證資料，明確指出所為證據證明力之判斷如何違背經驗
    、論理法則）；倘僅泛言原判決認定事實錯誤、違背法令、
    量刑失之過重或輕縱，而未依上揭意旨指出具體事由，或形
    式上雖已指出具體事由，然該事由縱使屬實，亦不足以認為
    原判決有何不當或違法者（例如：對不具有調查必要性之證
    據，法院未依聲請調查亦未說明理由，或援用證據不當，但
    除去該證據仍應為同一事實之認定），皆難謂係具體理由，
    俾與第二審上訴制度旨在請求第二審法院撤銷、變更第一審
    不當或違法之判決，以實現個案救濟之立法目的相契合，並
    節制濫行上訴，最高法院97年度台上字第892 號判決意旨參
    照。
二、原審判決略以：被告黃貴民曾於民國97年間因施用毒品案件
    ，經送觀察、勒戒後，認無繼續施用毒品傾向，於97年7 月
    4 日執行完畢釋放，並經臺灣基隆地方法院檢察署檢察官以
    97年度毒偵字第233 號處分不起訴確定。復因施用第1 級、
    第2 級毒品案件，經原審法院於97年11月19日，以97年度訴
    字第1564號判決分別判處有期徒刑6 月、6 月、6 月、3 月
    ，合併定其應執行刑為有期徒刑10月確定。又因施用第1 級
    毒品案件，經原審法院於97年12月22日，以97年度訴字第18
    60號判決判處有期徒刑7 月確定。再因施用第1 級毒品案件
    ，經原審法院於97年12月31日，以97年度訴字第1934號判決
    分別判處有期徒刑7 月、7 月，合併定其應執行刑為有期徒
    刑9 月確定。上開三案，經原審法院於98年3 月2 日以98年
    度聲字第256 號裁定合併定其應執行刑為有期徒刑1 年8 月
    確定，於99年7 月27日因縮短刑期執行完畢。詎其猶不知戒
    絕，復基於施用第1 級毒品海洛因之犯意，於100 年8 月1
    日晚間7 時許，在基隆市仁愛區○○○路113 巷95號之1 其
    住處，以針筒注射之方式，施用海洛因1 次。嗣於100 年8
    月2 日晚間6 時40分許，在基隆市○○區○○路郵局附近經
    警攔檢查獲，並扣得海洛因2 包（驗餘淨重0.2275公克），
    經警採集其尿液送驗，結果呈嗎啡、可待因陽性反應，始查
    悉上情。案經基隆市警察局第四分局移送臺灣基隆地方法院
    檢察署檢察官偵查起訴等事實。業據被告於原審審理時坦承
    不諱，且經警採集其尿液送請台灣尖端先進生技醫藥股份有
    限公司先以EIA 酵素免疫分析法初步檢驗，再以GC/MS 氣相
    層析質譜儀法確認檢驗，確呈嗎啡、可待因陽性反應之事實
    ，有該公司100 年8 月18日濫用藥物檢驗報告在卷足參。扣
    案海洛因2 包（驗餘淨重0.2275公克），經送請交通部民用
    航空局航空醫務中心鑑定結果，亦含海洛因成分，有該中心
    100 年8 月18日航藥鑑字第1004224 號毒品鑑定書附卷為憑
    ，足認被告自白與事實相符。又被告有上開所載觀察、勒戒
    及強制戒治情形，有本院被告前案紀錄表在卷可稽，是被告
    於上開觀察、勒戒及強制戒治執行完畢釋放後5 年內再犯本
    件施用第1 級毒品案件，依毒品危害防制條例第23條第2 項
    規定，應依法逕予追訴處罰。是核被告所為，係犯毒品危害
    防制條例第10條第1 項之施用第1 級毒品罪。被告施用第1
    級毒品前後，分別持有第1 級毒品之低度行為，為施用之高
    度行為所吸收，不另論罪。被告有如事實欄所示之犯罪科刑
    及執行情形，亦有本院被告前案紀錄表在卷可稽，其於上開
    有期徒刑執行完畢後5 年內，故意再犯有期徒刑以上之本罪
    ，為累犯，應依刑法第47條第1 項之規定，加重其刑。原審
    審酌被告經觀察、勒戒之處遇措施後，猶未能脫離毒害，惟
    念其犯罪後坦承犯行，且施用毒品戕害個人健康，兼衡其智
    識程度、施用次數等一切情狀，量處有期徒刑7 月。扣案第
    1 級毒品海洛因2 包（驗餘淨重0.2275公克）係查獲之第1
    級毒品，不問屬於犯人與否，應依毒品危害防制條例第18條
    第1 項前段規定沒收銷燬之。本院認原審已詳敘其所憑證據
    、認定理由及量刑依據。自形式上觀察，原判決無認定事實
    錯誤、量刑瑕疵或違背法令之情形，核其認事用法，並無違
    誤，量刑堪稱妥適。
三、本件上訴人即被告不服原判決提起上訴，其100 年11月23日
    上訴理由略以：被告係因罹患愛滋病身體不適始施用毒品，
    且家中尚有中度殘障之母親待照顧，為此提起上訴，請求從
    輕量刑云云。
四、經查：
(一)上開事實，業據被告原審審理時坦承不諱，且經警採集其尿
    液送請台灣尖端先進生技醫藥股份有限公司檢驗，結果呈嗎
    啡、可待因陽性反應之情，有該公司100 年8 月18日濫用藥
    物檢驗報告在卷足參，並有海洛因2 包（驗餘淨重0.2275公
    克）扣案可佐，有如前述，是被告犯行堪以認定。
(二)按量刑輕重，係屬事實審法院得依職權自由裁量之事項，倘
    已斟酌刑法第57條各款所列情狀而未逾越法定刑度，不得遽
    指為違法，最高法院72年度臺上字第6696號著有判例。查被
    告所犯毒品危害防制條例第10條第1 項之施用第1 級毒品罪
    ，其法定刑為6 月以上5 年以下有期徒刑。又被告係屬為累
    犯，應依刑法第47條第1 項之規定加重其刑，有如前述，原
    審並審酌被告經觀察、勒戒之處遇措施後，猶未能脫離毒害
    ，惟念其犯罪後坦承犯行，且施用毒品戕害個人健康，兼衡
    其智識程度、施用次數等一切情狀，予以量處有期徒刑7 月
    。核其量刑要屬適法，無違比例原則。
五、綜上所述，被告上訴意旨雖辯稱其因罹患愛滋身體不適而施
    用毒品，並需照顧中度殘障之母親，因而請求從輕量刑云云
    ，但並未指摘原審判決有何不當或違法之情形實際存在，且
    亦無足以影響原審判決本旨，而構成應予撤銷之具體事由，
    核其內容非屬具體之上訴理由甚明。是被告上訴理由未能依
    卷內既有訴訟資料或提出新事證，指摘或表明第一審判決有
    何採證認事、用法等足以影響判決本旨之不當或違法，而構
    成應予撤銷之事由，自非屬得上訴第二審之具體理由。再者
    ，本院自形式上以觀，認原審判決認事用法並無違法或不當
    ，既如前述。揆諸首揭說明，被告提起第二審上訴不合法律
    上程式，爰不經言詞辯論以判決駁回之。
據上論斷，應依刑事訴訟法第367 條前段、第372 條，判決如主
文。
中    華    民    國    100    年    12    月   21    日
                刑事第十五庭  審判長法  官  沈宜生
                                    法  官  林明俊
                                    法  官  吳炳桂
以上正本證明與原本無異。
如不服本判決，應於收受送達後10日內向本院提出上訴書狀，其
未敘述上訴之理由者並得於提起上訴後10日內向本院補提理由書
（均須按他造當事人之人數附繕本）「切勿逕送上級法院」。
                                    書記官  劉育君
中    華    民    國   100    年    12    月    27    日